【裁判字號】    88,上訴,4138
【裁判日期】    890125
【裁判案由】    妨害自由等
【裁判全文】
臺灣高等法院刑事判決                          八十八年度上訴字第四一三八號
    上  訴  人
    即  被  告  乙○○
右上訴人因妨害自由等案件，不服臺灣士林地方法院八十八年度訴字第四一八號，中
華民國八十八年八月三十一日第一審判決（起訴案號：臺灣士林地方法院檢察署八十
八年度偵字第四八九二號）提起上訴，本院判決如左：
    主  文
原判決撤銷。
乙○○以非法方法，剝奪人之行動自由，累犯，處有期徒刑參月。
    事  實
一、乙○○曾因傷害案件，經臺灣臺北地方法院判處有期徒刑五月，並經本院判決駁
    回上訴確定，於民國八十六年十一月三日執行完畢。詎猶不知悔改，於八十八年
    四月三日中午十二時十分許，駕駛車牌號碼Ｂ五─九二○號營業小客車，在臺北
    市○○○路、天母北路口，搭載乘客甲○○欲前往延平北路與南京西路口附近，
    行經自強街右轉文林北路口時（起訴書誤為承德北路七段、文林北路口），因不
    滿甲○○指摘其故意繞路，心生不悅，乃逕自沿臺北市○○○路，朝承德路七段
    方向往北行駛，欲將甲○○載回原上車處，甲○○見狀，遂於同日中午十二時二
    十五分許，在文林北路、承德路口附近要求下車，詎乙○○不依所請，基於剝奪
    甲○○行動自由之犯意，拒不讓甲○○下車，仍執意駕車沿承德路七段往北行駛
    ，而非法剝奪甲○○之行動自由。甲○○迫於無奈，乃於同日十二時二十七分許
    ，在承德路七段、石牌路口附近，乘乙○○車速較慢之際，自行開啟車門欲行下
    車，乙○○見狀，竟為不讓甲○○下車，基於傷害之故意，於甲○○開啟車門下
    車之際，加速行駛，致甲○○摔出車外倒地，因而受有左踝瘀傷四ｘ四公分、左
    足背瘀傷四ｘ四公分之輕傷害。
二、案經被害人甲○○訴由臺北市政府警察局北投分局報告臺灣士林地方法院檢察署
    檢察官偵查起訴。
    理  由
一、訊據被告乙○○固坦承於上開時地搭載告訴人甲○○，雙方因行車路線問題發生
    爭執，伊欲將甲○○載回原上車處時，甲○○自行下車摔倒之事實，惟否認有何
    妨害自由及傷害之犯行，辯稱：伊係因告訴人指摘伊繞路，伊為明志，欲沿石牌
    路載告訴人回原上車處，讓告訴人了解該條路線交通較壅塞，伊並無反鎖裝置，
    無從控制車門鎖，告訴人亦未要求下車，係告訴人自行下車時重心不穩跌倒，應
    無受傷，且告訴人如認被告限制其自由，稍加喊叫即可引來路人圍觀，將被告扭
    送究辦，亦可向附近之石牌派出所求援，惟告訴人竟未發一語，足見被告無限制
    其自由云云。惟查：
（一）被告如何因不滿告訴人甲○○指摘其故意繞路，乃逕自沿臺北市○○○路，朝
      承德路七段方向往北行駛，欲將告訴人載回原上車處，告訴人乃在文林北路、
      承德路口附近要求下車，詎被告不依所請，拒不讓其下車，仍執意駕車沿承德
      路七段往北行駛，告訴人迫於無奈，乃在承德路七段、石牌路口附近，乘乙○
      ○車速較慢之際，自行開啟車門欲行下車，被告竟於告訴人開啟車門下車之際
      ，加速行駛，致其摔出車外倒地，因而受有左踝瘀傷四ｘ四公分、左足背瘀傷
      四ｘ四公分之輕傷害等事實，業據告訴人甲○○到庭指訴綦詳，並有記載告訴
      人受有前開傷害之臺北市立陽明醫院甲種診斷書一紙及被告行車路線之地圖二
      紙在卷（見偵查卷第十頁、原審第十九、二十頁）可稽。而告訴人搭乘被告之
      營業小客車，欲由天母西路、天母北路口往南至延平北路、南京西路口附近，
      被告選擇沿天母西路左轉明德路、復取東華街左轉自強街行至文林北路口，固
      難認有何不當，惟被告行至文林北路、承德路口時，明知告訴人正在趕時間，
      且指責其繞路行駛，被告不取承德路六段向南行駛至告訴人指定之目的地，反
      而不理會告訴人下車之要求，沿承德路七段向北行駛，欲經石牌路將告訴人載
      返原上車處，無論其動機為何，被告既知此舉係違反告訴人之意願，仍執意為
      之，自有妨害告訴人行動自由之犯意。參以告訴人既在趕時間，不惜為路線問
      題與被告爭執，焉能坐視被告將車輛折回原處而不予抗議？且衡諸常情，倘告
      訴人未曾先要求下車而不獲被告置理，告訴人應無冒險自行跳車之理，是被告
      所辯告訴人未曾要求下車云云，殊無足取。
（二）又被告雖辯稱：伊無反鎖裝置，無從控制車門鎖而妨害告訴人自由，且告訴人
      自行下車跌倒後，並無受傷云云。然查車輛行進中，即使車門並未上鎖，乘客
      仍難恣意安全下車離去，此應為被告所明知，則被告違反告訴人意願強行將其
      載往他處，仍屬以非法方法剝奪告訴人之行動自由。而告訴人因見被告對其要
      求下車之請求不予理會，乃乘被告車速較慢之際，自行開啟車門欲行下車，被
      告見狀，竟不停車，反而於告訴人開啟車門下車之際，加速行駛，致告訴人摔
      出車外倒地受有左踝瘀傷四ｘ四公分、左足背瘀傷四ｘ四公分之輕傷害等情，
      已為告訴人到院指訴甚詳（見本院八十八年十二月二十九日筆錄），顯見被告
      係不讓告訴人下車，始於告訴人下車之際加速行駛。而被告於告訴人摔倒後，
      並未予以送醫，反而破口大罵，作勢要打告訴人，亦據告訴人述之在卷（同上
      筆錄），即被告於原審亦坦承當時只查看告訴人有無流血、擦傷，並無注意告
      訴人之腳部等情（參見原審卷第二十九頁反面），而告訴人係受有左踝及左足
      背瘀傷，已見前述，則本院自難憑被告所稱未見告訴人流血、擦傷，即謂告訴
      人未曾受傷。
（三）至被告所辯告訴人未曾喊叫，亦未向附近之石牌派出所求援，足見被告無限制
      告訴人之自由一節，經查告訴人因見被告拒不讓其下車，已心慌意亂，為求自
      保，心念所及只有如何下車一途，則其未曾喊叫，亦未向附近之石牌派出所求
      援，即自行啟門下車，難認與常情有何違背之處，況被告當時既已心亂如麻，
      其是否察知附近有派出所，亦非無疑問，而一般人於車輛行進中無法安全下車
      ，已如前述，被告明知告訴人已自行打開車門欲下車，竟不停車讓告訴人安全
      下車，反而加速行駛，其有妨害告訴人自由及傷害告訴人之故意甚明。
二、綜上各情，被告所辯，顯係卸責之詞，不足採信，其罪證明確，犯行堪予認定。
三、查被告乙○○不依告訴人甲○○所請，基於剝奪告訴人行動自由之犯意，拒不讓
    甲○○下車，仍執意駕車沿承德路七段往北行駛，而剝奪甲○○之行動自由，且
    為不讓甲○○下車，基於傷害之故意，於甲○○開啟車門下車之際，加速行駛，
    致甲○○摔出車外倒地受傷，核其所為，係犯刑法第三百零二條第一項以非法方
    法剝奪他人之行動自由罪及同法第二百七十七條第一項之普通傷害罪。被告所犯
    上開二罪間，有方法結果之牽連關係，應從一重之以非法方法剝奪他人行動自由
    罪論處。查被告曾因傷害罪，經臺灣臺北地方法院判處有期徒刑五月，並經本院
    駁回上訴確定，於八十六年十一月三日執行完畢，有卷附本院被告全國前案紀錄
    表可按，其受有期徒刑之執行完畢後，五年內再犯本件有期徒刑以上之罪，為累
    犯，應依法加重其刑。
四、原審對被告論罪科刑，固非無見。惟查：刑法第三百零二條第一項之妨害自由罪
  ，係行為繼續而非狀態繼續，即自剝奪被害人之行動自由起至回復其行動自由為
    止，均在犯罪行為繼續進行之中，故判決事實欄對剝奪行動自由之起訖時間、地
    點，應予明確記載，始足為適用法律之依據。原判決對於妨害告訴人自由之起訖
    時間未為明確之認定，對傷害告訴人之時間亦漏未記載，自不足為適用法律之依
    據。被告上訴否認犯罪，指摘原判決不當，雖無理由，惟原判決既有前述可議之
    處，仍屬無可維持，應予以撤銷改判。爰審酌被告之素行、一時衝動致罹犯行、
    公然剝奪乘車婦女人身自由，嚴重影響婦女行的安全，暨犯罪之手段、限制告訴
    人行動自由僅約二分鐘，告訴人受傷程度、被告犯罪後飾詞圖卸之態度等一切情
    狀，量處如主文第二項所示之刑，以資懲儆。
據上論斷，應依刑事訴訟法第三百六十九條第一項前段、第三百六十四條、第二百九
十九條第一項前段，刑法第三百零二條第一項、第二百七十七條第一項、第五十五條
、第四十七條，罰金罰鍰提高標準條例第一條前段，判決如主文。
本案經檢察官陳維練到庭執行職務。
中    華    民    國    八十九    年        一        月      二十五    日
                            台灣高等法院刑事第四庭
                                審判長法  官  蔡  永  昌
                                      法  官  李  得  灶
                                      法  官  徐  昌  錦
右正本證明與原本無異。
如不服本判決應於收受送達後十日內向本院提出上訴書狀，其未敘述上訴之理由者並
得於提起上訴後十日內向本院補提理由書（均須按他造當事人之人數附繕本）。
                                      書記官  吳  金  來
中    華    民    國    八十九    年        一        月      二十七    日
附錄：本案論罪科刑法條全文
刑法第三百零二條第一項：
私行拘禁或以其他非法方法，剝奪人之行動自由者，處五年以下有期徒刑、拘役或三
百元以下罰金。


司法院資訊處製作；財團法人民間司法改革基金會備份。
